臺灣屏東地方法院刑事判決　　　　　　 100年度訴緝字第26號
公　訴　人　臺灣屏東地方法院檢察署檢察官
被　　　告　鍾華田
上列被告因違反毒品危害防制條例案件，經檢察官提起公訴（99
年度毒偵字第2667號）），嗣因被告就被訴犯罪事實為有罪之陳
述，並聽取當事人之意見後，本院裁定改由受命法官獨任進行簡
式審判程序，並判決如下：
    主  文
鍾華田施用第一級毒品，累犯，處有期徒刑捌月；又施用第二級
毒品，累犯，處有期徒刑伍月。應執行有期徒刑拾壹月。
    事  實
一、鍾華田前因施用毒品案件，經本院裁定送觀察、勒戒，因認
    有繼續施用毒品之傾向，再經本院裁定令入戒治處所施以強
    制戒治，於民國91年1 月29日戒治期滿執行完畢，並經臺灣
    屏東地方法院檢察署檢察官於91年2 月1 日以91年度戒毒偵
    字第31號為不起訴處分確定；又於92年間因施用毒品案件，
    經法院裁定送強制戒治，於93年7 月14日戒治期滿執行完畢
    ，刑責部分，則經本院以92年度訴字第242 號判決判處應執
    行有期徒刑1 年確定，另因竊盜案件，經本院以93年度易字
    第276 號判決處有期徒刑1 年2 月確定，嗣經合併定應執行
    為有期徒刑2 年1 月，於94年8 月12日因縮短刑期假釋出監
    ，所餘刑期付保護管束，至94年12月24日保護管束期滿，視
    為已執行完畢。詎猶不知悔改，仍基於施用第一級毒品海洛
    因及第二級毒品甲基安非他命之犯意，於99年8 月26日20時
    許，在屏東縣高樹鄉○○村○○路64號住處內，以針筒注射
    方式，施用第一級毒品海洛因1 次；另於99年8 月27日10時
    許，在屏東縣高樹鄉某處檳榔園，以燒烤玻璃球方式施用第
    二級毒品甲基安非他命1 次。嗣於99年8 月28日，為警持強
    制採驗尿液許可書通知到案接受採尿，送驗後，檢出甲基安
    非他命及海洛因代謝後之嗎啡陽性反應，始知悉上情。
二、案經屏東縣政府警察局里港分局報告臺灣屏東地方法院檢察
    署檢察官偵查起訴。
    理  由
一、本件被告鍾華田所犯係死刑、無期徒刑、最輕本刑為3 年以
    上有期徒刑以外之罪，其於準備程序中就被訴事實為有罪之
    陳述，經法官告知簡式審判程序之旨，並聽取當事人之意見
    後，本院認為適宜由受命法官獨任進行簡式審判程序。
二、上揭事實，業據被告鍾華田於本院審理時坦承不諱，且被告
    為警所採集之尿液檢體，經送請高雄市立凱旋醫院以酵素免
    疫分析法及氣相層析質譜儀法檢驗，結果呈甲基安非他命及
    嗎啡陽性反應，有該醫院99年10月21日編號A00000000 號濫
    用藥物尿液檢驗報告、屏東縣政府警察局里港分局列管毒品
    人口尿液檢體採集送驗紀錄表各1 紙等附卷可按（見里警分
    偵字第0990016007號卷第6 、7 頁），堪信被告上開自白確
    與事實相符。按施用第一、二級毒品為犯罪行為，毒品危害
    防制條例第10條定有處罰明文，故施用第一、二級毒品者，
    依前揭規定本應科以刑罰，惟基於刑事政策，對合於一定條
    件之施用者，則依同條例第20條、第23條之規定，施以觀察
    、勒戒及強制戒治之保安處分，又毒品危害防制條例於92年
    7 月9 日修正公布，自93年1 月9 日施行，其中第20條、第
    23 條 將施用毒品之刑事處遇程序，區分為「初犯」及「5
    年內再犯」、「5 年後再犯」，依其立法理由之說明：「初
    犯」，經觀察、勒戒或強制戒治後，應為不起訴處分或不付
    審理之裁定；經觀察、勒戒或強制戒治執行完畢釋放後，「
    5 年內再犯」者，因其再犯率甚高，原實施之觀察、勒戒及
    強制戒治既已無法收其實效，爰依法追訴或裁定交付審理，
    至於經觀察、勒戒或強制戒治執行完畢釋放後，「5 年後再
    犯」者，前所實施之觀察、勒戒或強制戒治已足以遮斷其施
    用毒品之毒癮，為期自新及協助其斷除毒癮，仍適用「初犯
    」規定，先經觀察、勒戒或強制戒治之程序，從而依修正後
    之規定，僅限於「初犯」及「5 年後再犯」2 種情形，始應
    先經觀察、勒戒或強制戒治程序。倘被告於5 年內已再犯，
    經依法追訴處罰，縱其第3 次（或第3 次以上）再度施用毒
    品之時間，在初犯經觀察、勒戒或強制戒治執行完畢釋放5
    年以後，已不合於「5 年後再犯」之規定，且因已於「5 年
    內再犯」，顯見其再犯率甚高，原實施觀察、勒戒或強制戒
    治，已無法收其實效，即應依該條例第10條處罰（最高法院
    97年度第5 次刑事庭會議決議意旨參照），查被告前因施用
    毒品案件，有如上開事實欄所示強制戒治執行完畢，且於強
    制戒治執行完畢釋放後5 年內，再犯施用毒品罪受科刑判決
    並執行完畢等情，有臺灣高等法院被告前案紀錄表在卷可稽
    ，則被告再犯本件施用毒品罪，依據上開說明，自應依法論
    罪科刑。
三、查海洛因為毒品危害防制條例第2 條第2 項第1 款明定之第
    一級毒品；甲基安非他命為同條例第2 條第2 項第2 款明定
    之第二級毒品，均不得持有及施用，核被告鍾華田所為，係
    犯毒品危害防制條例第10條第1 項之施用第一級毒品罪及同
    條第2 項之施用第二級毒品罪。其施用前持有第一級毒品海
    洛因及第二級毒品甲基安非他命之低度行為，應分別為其施
    用第一級毒品海洛因及第二級毒品甲基安非他命之高度行為
    所吸收，不另論罪。被告所犯施用第一級毒品罪及施用第二
    級毒品罪2 罪間，犯意個別、行為互殊，應予分論併罰。又
    被告有如事實欄所載前案科刑及執行之情形，有臺灣高等法
    院被告前案紀錄表附卷可參，其於有期徒刑執行完畢後5 年
    內，故意再犯本案有期徒刑以上之2 罪，皆為累犯，所犯2
    罪均應依刑法第47條第1 項之規定加重其刑。爰審酌被告前
    經觀察、勒戒、強制戒治後，仍未戒斷其施用毒品之惡習，
    並參酌其素行狀況、犯罪之動機、目的、手段，及施用毒品
    係自我戕害身心之行為及犯罪後坦承犯行，態度良好，暨其
    學歷為國小畢業，家庭狀況小康等一切情狀，分別就其施用
    第一級毒品海洛因及第二級毒品甲基安非他命犯行，量處如
    主文所示之刑，並定其應執行之刑。
據上論斷，應依刑事訴訟法第273 條之1第1項、第299 條第1 項
前段，毒品危害防制條例第10條第1 項、第2 項，刑法第11 條
、第47條第1 項、第51條第5 款，判決如主文。
本案經檢察官潘國威到庭執行職務。
中    華    民    國  100     年    10    月    20    日
                  刑事第一庭    法  官  蕭筠蓉
以上正本證明與原本無異。
如不服本判決應於收受判決後10日內向本院提出上訴書狀，並應
敘述具體理由；其未敘述上訴理由者，應於上訴期間屆滿後20日
內向本院補提理由書（均須按他造當事人之人數附繕本）「切勿
逕送上級法院」。
中    華    民    國  100     年    10    月    20    日
                                書記官  張語恬
附錄本判決論罪科刑法條全文：
毒品危害防制條例第10條
施用第一級毒品者，處 6 月以上 5 年以下有期徒刑。
施用第二級毒品者，處 3 年以下有期徒刑。